臺灣臺南地方法院刑事判決
111年度易字第576號
公  訴  人  臺灣臺南地方檢察署檢察官
被      告  莊惠博



選任辯護人  洪梅芬律師
            王紹雲律師
            涂欣成律師
上列被告因偽造文書案件，經檢察官提起公訴（111年度偵字第3
537號），被告於審理時為有罪之陳述，本院裁定以簡式審判程
序進行審理，判決如下：
    主  文
莊惠博犯使公務員登載不實罪，共貳罪，各處有期徒刑貳月，如
易科罰金，均以新臺幣壹仟元折算壹日。應執行有期徒刑參月，
如易科罰金，以新臺幣壹仟元折算壹日。緩刑貳年，並應於本判
決確定之日起陸個月內，向公庫支付新臺幣參萬元。
   犯罪事實
一、莊惠博為信隆藥品工業股份有限公司（下稱信隆公司）董事
    長，為執行信隆公司業務之人，莊清堯則為莊惠博之弟弟，
    亦為信隆公司之股東。詎莊惠博明知莊清堯、莊允仁均未出
    席民國95年8月1日、98年7月1日之董事會，竟與不詳之人共
    同基於行使業務登載不實文書及使公務員登載不實之犯意聯
    絡，分別於95年8月1日10時許、98年7月1日10時許，在信隆
    公司會議室，先由莊惠博於董事會簽到簿上簽名，再由不詳
    之人於董事會簽到簿上偽簽莊清堯及莊允仁之署名，及於董
    事會議事錄記載「全體出席董事同意推選莊惠博為董事長」
    （95年8月1日董事會）、「全體出席董事同意減少資本總額
    計新臺幣（下同）1400萬元，並同意信隆公司發行新股計60
    0萬元」（98年7月1日董事會）等不實事項，復分別於95年8
    月11日、98年10月13日，持上開不實董事會議事錄、股份有
    限公司變更登記申請書等文件前往經濟部中部辦公室（址設
    南投縣○○市○○○村○○路0號）辦理變更登記，使不知情之公務
    員將此不實事項登載於職務上所掌之公文書上，足生損害於
    經濟部辦理公司登記之正確性。
二、案經莊清堯告發臺灣臺南地方檢察署檢察官偵查起訴。
    理  由
壹、程序事項
    本件被告所犯者，非死刑、無期徒刑、最輕本刑為3年以上
    有期徒刑之罪或高等法院管轄第一審案件，其於本院審理時
    就被訴事實為有罪之陳述，經法官告知其簡式審判程序之旨
    ，並聽取公訴人、被告及辯護人之意見後，本院爰依刑事訴
    訟法第273條之1第1項之規定，裁定以簡式審判程序進行審
    理。
貳、實體事項
一、上開犯罪事實，業據被告於本院審理時坦承不諱，核與證人
    莊清堯、莊允仁於偵查中、警詢時之證述情節相符，並有信
    隆公司95年8月1日董事會議事錄、董事會簽到簿、股份有限
    公司變更登記表、經濟部函(稿)、98年7月1日董事會議事錄
    、董事會議簽到簿、股份有限公司變更登記表、經濟部函(
    稿)影本各1份附卷可佐，足認被告之自白與事實相符，堪以
    採信。是本案事證明確，被告犯行堪可認定，應依法論科。
二、論罪科刑
(一)核被告所為，係犯刑法刑法第216條、第215條之行使業務登
    載不實文書及同法第214條之使公務員登載不實罪。被告與
    信隆公司內部不詳人員間，就行使業務登載不實文書及使公
    務員登載不實部分，具有犯意聯絡及行為分擔，為共同正犯
    。被告於業務登載不實文書後復持以行使，登載不實之低度
    行為，為行使之高度行為吸收，不另論罪。又被告分別以一
    行為犯上開行使業務登載不實文書罪，及使公務員登載不實
    罪2罪，依刑法第55條前段規定，從一重論以情節較重之使
    公務員登載不實罪。被告於95年8月11日、98年10月13日之
    行為，犯意各別，行為互殊，應予分論併罰。
(二)爰審酌被告上開行為足生損害於經濟部辦理公司登記之正確
    性，自有可責，兼衡其素行、年紀、智識程度（日本碩士畢
    業）、家庭經濟狀況（已退休、無須扶養他人）、犯罪動機
    、犯罪方法及所生結果，及於本院審理時坦承犯行之態度等
    一切情狀，分別量處如主文所示之刑，並均諭知易科罰金之
    折算標準，及定其應執行之刑。
(三)查被告未曾因故意犯罪受有期徒刑以上刑之宣告，此有臺灣
    高等法院被告前案紀錄表附卷可查，本院考量被告一時失慮
    ，致罹刑章，且案發迄今已十餘年，被告年紀已高，且已退
    休，經此教訓，當知所警惕，信無再犯之虞，因認所宣告之
    刑以暫不執行為適當，依刑法第74條第1項第1款之規定，宣
    告緩刑2年。又為督促被告有正確之法律觀念，本院認尚有
    賦予被告一定負擔之必要，爰依同法第74條第2項第4款規定
    ，諭知被告應自判決確定之日起6個月內，向公庫支付3萬元
    ，以啟自新。
據上論斷，應依刑事訴訟法第299 條第1項前段、第273條之1第1
項，刑法第28條、第216條、第215條、第214條、第55條、第51
條第5款、第41條第1項前段、第74條第1項第1款、第2項第4款，
刑法施行法第1條之1第1項，判決如主文。
本案經檢察官徐書翰提起公訴，檢察官廖羽聆到庭執行職務。
中　　華　　民　　國　　111 　年　　7 　　月　　6 　　日
　　　　　　　　　刑事第六庭    法　官　陳鈺雯
以上正本證明與原本無異。
如不服本判決應於收受送達後20日內向本院提出上訴書狀，並應
敘述具體理由。其未敘述上訴理由者，應於上訴期間屆滿後20日
內向本院補提理由書( 均須按他造當事人之人數附繕本) 「切勿
逕送上級法院」。
                                書記官  洪儀珊　
中　　華　　民　　國　　111 　年　　7 　　月　　7 　　日
附錄論罪科刑法條
刑法第214條
明知為不實之事項，而使公務員登載於職務上所掌之公文書，足
以生損害於公眾或他人者，處3年以下有期徒刑、拘役或1萬5千
元以下罰金。
刑法第215條
從事業務之人，明知為不實之事項，而登載於其業務上作成之文
書，足以生損害於公眾或他人者，處3年以下有期徒刑、拘役或1
萬5千元以下罰金。
刑法第216條
行使第210條至第215條之文書者，依偽造、變造文書或登載不實
事項或使登載不實事項之規定處斷。